【裁判字號】    99,訴,3013
【裁判日期】    991231
【裁判案由】    毒品危害防制條例
【裁判全文】
臺灣板橋地方法院刑事判決              99年度訴字第3013號
公  訴  人  臺灣板橋地方法院檢察署檢察官
被      告  張淑芳
上列被告因毒品危害防制條例案件，經檢察官提起公訴（99年度
毒偵字第6200號），被告於準備程序進行中為有罪陳述，經告知
簡式審判程序之旨，並聽取當事人之意見後，經本院合議庭裁定
由受命法官獨任進行簡式審判程序，判決如下：
    主  文
張淑芳施用第一級毒品，累犯，處有期徒刑拾月；又施用第二級
毒品，累犯，處有期徒刑陸月。應執行有期徒刑壹年。
    事  實
一、張淑芳前因犯下列各罪，除經執行下列(一)所示之觀察勒戒外
    ，下列(三)所示之罪之有期徒刑，已判決確定，並經執行完畢
    （於本案構成累犯之前科）：
  (一)前因查獲自民國92年7 月間起至同年11月初連續施用第一級
    毒品，經本院以93年度毒聲字第13號裁定送勒戒處所觀察、
    勒戒，經入所執行後，因認無繼續施用毒品之傾向，於93年
    1 月29日執行完畢出所，並由臺灣板橋地方法院檢察署檢察
    官以93年度毒偵字第258 號為不起訴處分確定（初犯）
  (二)復因於93年3 月31日13時55分起回溯26小時、96小時內之某
    時，犯施用第一、二級毒品罪，經本院以93年度簡字第2232
    號刑事簡易判決分別判處有期徒刑六月、三月，並定其應執
    行刑為有期徒刑八月，於93年9 月2 日確定，並於93年9 月
    29日易科罰金執行完畢（二、三犯，初犯觀察勒戒後，五年
    內再犯）。
  (三)又因於94年7 月31日至94年9 月19日犯連續施用第一、二級
    毒品罪，經本院以94年度訴字第2538號刑事判決分別判處有
    期徒刑八月、四月，並定其應執行刑為有期徒刑十月，於95
    年9 月24日確定，並於96年1 月2 日縮刑期滿執行完畢（四
    、五犯）。
  (四)詎於出監後，隨因於96年10月30日犯施用第一級毒品罪，經
    本院以97年度訴字第628 號刑事判決判處有期徒刑十月，經
    撤回上訴後，於97年7 月17日確定。（六犯）。
  (五)復因於97年8 月12日及同日下午2 時許經採尿前回溯96小時
    內某時，犯施用第一、二級毒品罪，經本院以98年度訴緝字
    第68號刑事判決分別判處有期徒刑七月、五月，並定其應執
    行刑為有期徒刑十月，於98年4 月27日確定（七、八犯）。
  (六)又因於98年3 月5 日犯收受贓物罪，經臺灣高等法院以98年
    度上訴字第4700號刑事判決撤銷原審判決，改判處有期徒刑
    六月，於99年5 月13日確定。
  (七)再因於98年3 月7 日犯施用第一、二級毒品罪，經本院以98
    年度訴字第1351號刑事判決分別判處有期徒刑十月、六月，
    並定其應執行刑為有期徒刑一年二月，於98年6 月15日確定
    （九、十犯，初犯觀察勒戒執行完畢後，五年內已再犯，於
    該五年後再犯）。
  (八)更因於99年1 月20日、同年月21日犯施用第一、二級毒品罪
    ，經本院以99年度訴字第1118號刑事判決分別判處有期徒刑
    八月、四月，並定其應執行刑為有期徒刑十月（十一、十二犯）
    。
  (九)另因於99年2 月5 日犯施用第一、二級毒品罪，經本院以99
    年度訴字第1235號刑事判決分別判處有期徒刑十月、六月，
    並定其應執行有期徒刑一年二月，於99年9 月28日確定（十三
    、十四犯）。
  (十)又再因於99年2 月6 日及同年月8 日犯偽造文書罪，經本院
    以99年度簡字第4534號刑事簡易判決分別判處有期徒刑四月
    、四月，並定其應執行刑為有期徒刑六月，於99年6 月25日
    確定。
  (十一)更再於99年2 月7 日犯施用第一、二級毒品罪，經本院以99
    年度訴字第1132號刑事判決分別判處有期徒刑十一月、七月
    ，並定其應執行刑為有期徒刑一年四月，於98年6 月15日確
    定（十五、十六犯）。
  (十二)就上開(四)至(六)所示之罪刑，雖前於98年3 月8 日入監執行，
    並經本院就(五)、(六)所示之罪刑定其應執行為有期徒刑一年十
    月，惟因於98年10月9 日保外就醫而逾期返監，雖於99年8
    月3 日又再入監執行惟又因懷孕五月而於同年月25日出監，
    至99年12月21日始再入監執行，是上開(四)至(十一)所示之罪均尚
    未執行完畢。
二、張淑芳明知海洛因、甲基安非他命，經毒品危害防制條例分
    列為第一、二級毒品，不得持有或施用，竟仍基於施用第一
    級毒品海洛因、第二級毒品甲基安非他命之犯意，於99年8
    月2 日上午7 時許，在臺北縣板橋市○○○路213 巷7 號6
    樓之宏欣旅社之601 室內，施用甲基安非他命一次（十七犯）
    ，又於同日傍晚6 時許，在同室內，施用第一級毒品海洛因
    一次（十八犯）。嗣於同日晚間10時30分許，為警在上址臨檢
    查獲，而其同日晚間11時許經警採集之尿液送驗結果，呈鴉
    片類、甲基安非他命類陽性反應，始查知上情。
三、案經臺北縣政府警察局板橋分局報告臺灣板橋地方法院檢察
    署檢察官偵查起訴。
    理  由
一、本案被告張淑芳所犯係死刑、無期徒刑或最輕本刑為三年以
    上有期徒刑以外之罪，於本院準備程序進行中，被告先就被
    訴事實為有罪之陳述，經本院告知簡式審判程序之旨，並聽
    取公訴人、被告之意見後，由本院合議庭依刑事訴訟法第27
    3 條之1 第1 項規定，裁定由受命法官獨任進行簡式審判程
    序。
二、被告張淑芳就其於事實欄二、(二)所示之時間，施用第一級毒
    品海洛因及第二級甲基安非他命之事實，於偵訊及審理中均
    坦承不諱，並有被告於上開時間經警採集之尿液，經送台灣
    檢驗科技股份有限公司以酵素免疫分析法為初步檢驗，並以
    氣相層析質譜儀法為確認檢驗後，均呈嗎啡及甲基安非他命
    類陽性反應，臺北縣政府警察局板橋分局偵辦毒品危害防制
    條例案被移送人姓名及代碼對照表（代碼編號：A0000000）
    、台灣檢驗科技股份有限公司濫用藥物檢驗報告（報告編號
    ：UL/2010/80137） 等各一份在卷可查。查以，酵素免疫分
    析法屬免疫學分析原理，當其他藥物化學結構相近才可能引
    起偽陽性；氣相層析質譜儀法則係目前確認藥物篩檢結果時
    最常採用之確認方法，在良好的操作條件下，以氣相層析質
    譜儀作藥物及其代謝物之定性及定量分析，幾乎不會有偽陽
    性反應產生，行政院衛生署管制藥品管理局92年6 月20日管
    檢字第0920004713號函函述甚明，是本案上開檢驗報告結果
    ，應屬精確而堪採信。次查，海洛因係嗎啡經化學合成之半
    人工合成品，其藥（毒）性高於嗎啡，經吸食或注射進入人
    體，藉由人體代謝系統之新陳代謝，分解成藥（毒）性較低
    之嗎啡、以及含有少量6-乙醯可待因、可待因等雜質，而由
    尿液排出人體，故可於尿液中檢驗出嗎啡、可待因等成分等
    情，此有憲兵司令部79年6 月1 日（79）鑑驗字第0273號函
    、80年6 月17日（80）鑑驗字第28 15 號函、法務部調查局
    80年3 月28日（80）發技1 字第1898號函、行政院衛生署管
    制藥品管理局以91年12月27日管檢字第121513號函可參。又
    服用海洛因後，尿液可檢出嗎啡最長時間，與服用劑量、服
    用頻率、服用方式、飲用水量多寡、個人體質及代謝情況等
    因素有關，依個案而異。復依文獻Clarke's Isolation and
    Identification of Drugs 第二版記述，海洛因服用後於24
    小時內，經由尿液排出之量可能達施用劑量之百分之八十，
    另以Michael L.Smith 等人針對不同受試者，以注射方式給
    予一次劑量3 mg至12mg海洛因進行試驗，結果顯示注射劑量
    增加，可檢出嗎啡陽性反應（濃度遠高於或等於300ng/mL）
    之時間亦有延長之趨勢，而不同受試者可檢出嗎啡陽性反應
    之時間各異，平均為一至二天，惟部分注射12 mg 海洛因者
    ，至71小時仍可檢出微量嗎啡成分，故服用高劑量海洛因，
    其尿液在72小時至96小時內，仍有檢出嗎啡成分之可能性等
    情可據（參見行政院衛生署管制藥品管理局94年6 月出版「
    濫用藥物檢驗相關解釋彙編」第151 、152 頁）。再查，按
    施用甲基安非他命後，經由代謝會產生安非他命，而施用安
    非他命經由代謝則不會再產生甲基安非他命，此亦有財團法
    人私立高雄醫學大學附設中和紀念醫院93年11月29日高醫附
    秘字第0930003384號函及附件可參，且再依據英國藥協會所
    編纂之Clarke's Isolation and Identification of Drugs
    一書之記載，人體施用安非他命後，主要代謝物有未改變型
    態之安非他命，而無甲基安非他命，然人體施用甲基安非他
    命後，主要代謝物有未改變型態之甲基安非他命及安非他命
    ，此亦有法務部調查局93年5 月4 日調科壹字第0936241398
    0 號函述可稽；此外，毒品施用後於尿液中可檢出之時間，
    受施用劑量及施用頻率、施用方式、飲水量之多寡、個人體
    質及其代謝情況等因素影響，因個案而異，於服用甲基安非
    他命後，一般可檢出之時間為一至五天，行政院衛生署管制
    藥品管理局92年12月2 日管檢字第0920009990號函可供參照
    。依上開事證，被告確有於上開經警採尿時起回溯一至四天
    某時、一至五天之某時，分別施用第一級毒品海洛因、第二
    級毒品甲基安非他命之犯行，應堪認定。
三、按毒品危害防制條例於92年7 月9 日修正公布，自93年1 月
    9 日施行，其中第20條、第23條將施用毒品之刑事處遇程序
    ，區分為「初犯」及「五年內再犯」、「五年後再犯」。依
    其立法理由之說明：「初犯」，經觀察、勒戒或強制戒治後
    ，應為不起訴處分或不付審理之裁定；經觀察、勒戒或強制
    戒治執行完畢釋放後，「五年內再犯」者，因其再犯率甚高
    ，原實施之觀察、勒戒及強制戒治既已無法收其實效，爰依
    法追訴或裁定交付審理。至於經觀察、勒戒或強制戒治執行
    完畢釋放後，「五年後再犯」者，前所實施之觀察、勒戒或
    強制戒治已足以遮斷其施用毒品之毒癮，為期自新及協助其
    斷除毒癮，仍適用「初犯」規定，先經觀察、勒戒或強制戒
    治之程序。從而依修正後之規定，僅限於「初犯」及「五年
    後再犯」二種情形，始應先經觀察、勒戒或強制戒治程序。
    倘被告於五年內已再犯，經依法追訴處罰，縱其第三次（或
    第三次以上）再度施用毒品之時間，在初犯經觀察、勒戒或
    強制戒治執行完畢釋放五年以後，已不合於「五年後再犯」
    之規定，且因已於「五年內再犯」，顯見其再犯率甚高，原
    實施觀察、勒戒或強制戒治，已無法收其實效，即應依該條
    例第10條處罰（最高法院95年度第7 次、97年度第5 次刑事
    庭會議決議要旨參照）。查以，被告前經事實欄一、(一)所示
    之觀察勒戒執行完畢後（初犯），隨即於該觀察勒戒執行完
    畢後之五年內，再犯事實欄一、(二)至(五)所示之施用毒品犯行
    等情，有各該裁定、判決及臺灣高等法院被告前案紀錄表各
    一份在卷可稽，被告於初犯經觀察勒戒執行完畢釋放五年內
    即為再犯，依上開說明，該二犯至本案之十七、十八犯，皆非毒
    品危害防制條例第23條第2 項規定之「五年後再犯」類型，
    應依法訴追處罰。綜上所述，本案事證明確，被告施用毒品
    犯行，洵堪認定，應予依法論科。
四、按海洛因、甲基安非他命係分屬毒品危害防制條例第2 條第
    2 項第1 款、第2 款規定之第一、二級毒品，茲就被告張淑
    芳如事實欄二所示之各該犯行，論其罪刑如下：
  (一)被告就其於事實欄二所示之時地，施用第一級毒品之行為，
    核其此部分所為，係犯毒品危害防制條例第10條第1 項之施
    用第一級毒品罪。又被告為施用上開毒品而持有之低度行為
    ，應為施用之高度行為所吸收，不另論罪。
  (二)被告就其於事實欄二所示之時地，施用第二級毒品之行為，
    核其此部分所為，係犯毒品危害防制條例第10條第2 項之施
    用第二級毒品罪。又被告為施用上開毒品而持有該毒品之低
    度行為，應為施用之高度行為所吸收，不另論罪。
  (三)被告就事實欄二所犯之施用第一級毒品、施用第二級毒品行
    為，其各罪之犯意各別，構成要件行為事實互異，自構成數
    罪，而應予分論併罰之。
  (四)被告有如事實欄一所示之犯罪科刑暨執行紀錄，有臺灣高等
    法院被告前案紀錄表在卷可稽，其於有期徒刑之執行完畢後
    ，五年以內故意再犯有期徒刑以上之本案各罪，均為累犯，
    均應依刑法第47條第1 項規定加重其刑。
  (五)爰審酌被告前已因施用毒品犯行，經觀察勒戒，並已不起訴
    處分確定，本應知所惕勵，竟仍再為本案施用及持有毒品之
    犯行，顯見其意志不堅，缺乏戒毒意志，除戕害自己身心健
    康外，並易導致社會危險，茲斟酌其智識程度、犯罪動機、
    目的、犯後態度及各次施用毒品案件所處刑度等一切情狀，
    茲就所犯各罪，分別量處如主文所示之刑，並定其應執行刑
    如主文所示，以示懲儆。
據上論斷，應依刑事訴訟法第273 條之1 第1 項、第299 條第1
項前段，毒品危害防制條例第10條，刑法第11條、第47條第1項
、第51條第5 款，判決如主文。
本案經檢察官楊瀚濤到庭執行職務。
中    華    民    國    99    年    12    月    31    日
                  刑事第四庭  法  官  陳世旻
上列正本證明與原本無異。
如不服本判決，應於判決送達後10日內敘明上訴理由，向本院提
出上訴狀 (應附繕本) ，上訴於臺灣高等法院。其未敘述上訴理
由者，應於上訴期間屆滿後20日內向本院補提理由書「切勿逕送
上級法院」。
                              書記官  梁福建
中    華    民    國    99    年    12    月    31    日
附錄：本案論罪科刑法條
毒品危害防制條例
第   10    條
施用第一級毒品者，處六月以上五年以下有期徒刑。
施用第二級毒品者，處三年以下有期徒刑。

司法院資訊處製作；財團法人民間司法改革基金會備份。
